【裁判字號】    91,訴,1160
【裁判日期】    920227
【裁判案由】    贈與稅
【裁判全文】
高雄高等行政法院裁定             九十一年度訴字第一一六０號
    原     告  甲○○
                            送.
                            樓.
    被     告  財政部臺灣省南區國稅局
    代  表 人  朱正雄局長
右當事人間因贈與稅事件，原告不服財政部中華民國九十一年十月三十日台財訴字第
０九一００一０九三六號訴願決定，提起行政訴訟。本院裁定如左︰
    主  文
原告之訴駁回。
訴訟費用由原告負擔。
    理  由
一、按原告起訴不合程式或不備其他要件者，行政法院應以裁定駁回之，行政訴訟法
    第一百零七條第一項第十款定有明文。又「納稅義務人對於核定稅捐之處分如有
    不服，應依規定格式，敘明理由，連同證明文件，依左列規定，申請復查：一、
    依核定稅額通知書所載有應納稅額或應補徵稅額者，應於繳款書送達後，於繳納
    期間屆滿翌日起算三十日內，申請復查。」稅捐稽徵法第三十五條第一項第一款
    規定甚明。
二、本件原告於民國（下同）八十一年七月一日將所有坐落高雄縣大寮鄉○○○段三
    四二及三三二一之一地號土地二筆贈與其子葉盛茂，被告依行為時遺產及贈與稅
    法第二十條第五款規定，核定不計入贈與總額，並予列管五年。嗣經被告於八十
    六年三月二十日實地堪查結果，發現前揭三三二一之一號土地之地上物為雜草，
    未繼續農業生產，乃核定補徵贈與稅額新台幣三、五０二、八六五元，繳納期限
    至同年六月二十五日止。嗣原告不服，於九十年十月三十日提出申請，請求查明
    更正註銷上開稅額，經被告復查決定以原告提出復查申請，已逾三十日之不變期
    間為由，而從程序上予以駁回等情，此有卷附之被告稅款罰款案件移送書及被告
    贈與稅應稅案件核定通知書、原告九十年十月三十日申請書、被告九十一年一月
    二日南區國稅法字第０九一００三三一六號復查決定書等附於原處分卷可憑。查
    本件稅額繳款書係於八十六年四月十七日送達原告之住所（高雄縣大寮鄉○○村
    ○○○路六七三號），由與原告同戶籍之弟媳陳蓮只簽收，此有原告與陳蓮只之
    戶籍資料查詢清單及郵件送達回執附於原處分卷可稽。核本件贈與稅額繳納期限
    屆滿日為八十六年六月二十五日，自翌日起算計其復查期間三十日，則復查期間
    應於八十六年七月二十五日即已屆滿。本件原告遲至九十年十月三十日始向被告
    提出申請，已逾首揭規定復查期限三十日之法定不變期間，程序即有未合。
三、原告雖主張：稅捐稽徵法第十九條第一項、第二項規定之應受送達人並無包括同
    居人及受僱人，與民事訴訟法規定之應受達人顯屬有別。而稅捐稽徵法為特別法
    ，應優先適用之，是稅捐稽徵文書送達，自不應適用民事訴訟法送達之相關規定
    。本件被告僅依民事訴訟法第一百三十七條第一項規定，將前揭繳款書送達同戶
    之原告弟媳陳蓮只收受，而未轉交原告，其送達顯不合法，對原告自不生效力云
    云，而予爭執。然查，然按稅捐稽徵法第一條規定：「稅捐之稽徵依本法之規定
    ，本法未規定者，依其他有關法律之規定。」又同法第十九條第一、二項規定：
    「為稽徵稅捐所發之各種文書，得向納稅義務人之代理人、代表人、經理人或管
    理人以為送達，應受送達人在服役中者，得向其父母或配偶以為送達。為稽徵土
    地稅或房屋稅所發之各種文書，得以使用人為應受送達人。」亦僅特別規定送達
    得向代理人等人為之；及土地稅、房屋稅得向使用人送達，至關於未會晤應受送
    達人時為送達，是否能向同居人或受僱人等為補充送達，並無特別規定，仍得依
    稅捐稽徵法第一條準用民事訴訟法第一百三十七條第一項規定，得將文書送達有
    辨別事理能力之同居人或受僱人而為補充送達，改制前行政法院八十一年度判字
    第一三五八號判決足資參照。則本件稅額繳款書送達予原告同戶之弟媳陳蓮只收
    受，即生送達之效力，尚無違背特別法應優先適用之原則。復查及訴願決定就程
    序上予以駁回，自無不合。原告復對之提起本件訴訟，難謂合法，仍應予駁回。
    其實體上之主張已無審究之必要，併此明。
據上論結，本件原告之訴為不合法，爰依行政訴訟法第一百零七條第一項第十款、第
一百零四條、民事訴訟法第九十五條、第七十八條，裁定如主文。
中      華      民      國    九十二    年      二      月    二十七    日
                              高雄高等行政法院第二庭
                                          審判長法官  呂佳徵
                                          法      官  林勇奮
                                          法      官  蘇秋津
右為正本係照原本作成。
如不服本裁定，應於裁定送達後十日內以書狀敘明理由，經本院向最高行政法院提出
抗告（須按對造人數附具繕本）；並應預繳送達用掛號郵票六份（每份三十四元）。
中      華      民      國    九十二    年      二      月    二十七    日
                                          法院書記官  陳嬿如


司法院資訊處製作；財團法人民間司法改革基金會備份。
